【裁判字號】    89,訴,2320
【裁判日期】    891222
【裁判案由】    返還借款
【裁判全文】
臺灣臺南地方法院民事判決  八十九年度訴字第二三二○號
    原      告  台灣土地銀行
    法定代理人  乙○○
    訴訟代理人  戊○○
                丙○○
    被      告  甲○○
                        身分證.
    兼訴訟代理
    人          丁○○  住台北縣三重市○○街一四五巷二號四樓
                        身分證.
右當事人間請求返還借款事件，本院判決如左：
    主    文
被告應連帶給付原告新台幣玖拾萬零陸佰肆拾玖元及自民國八十九年六月二十八日
起至清償日止，按週年利率百分之九點一一五計算之利息，暨自民國八十九年七月二
十九日起至清償日止，逾期在六個月以內者，按上開利率百分之十，逾期超過六個月
者，按上開利率百分之二十計算之違約金。
訴訟費用由被告連帶負擔。
    事      實
甲、原告方面：
一、聲明：如主文第一項所示。
二、陳述：被告丁○○於民國八十一年二月二十八日邀被告甲○○為連帶保證人，向
    原告借款新台幣（下同）一百五十萬元，約定借款期間為十五年，即自八十一年
    二月二十八日起至九十六年二月二十八日止，分一百八十期，每期一個月，按月
    平均攤還本息，利息則按週年利率百分之十點二五計付，嗣後並隨原告基本放款
    利率（目前原告基本放款利率為週年利率百分之七點四九）加六點五碼機動調整
    。遲延履行時，除仍按上開利率計息外，逾期在六個月以內者，另按原訂利率之
    一成加付違約金，逾期超過六個月以上者，加倍計付。被告如有一期未攤還本息
    時，即視為全部到期，而保證人當即負責，立即如數付清，茲因被告對八十九年
    六月二十八日後之貸款本息即未繳納，本金尚欠九十三萬零六百四十九元，迭經
    催索，均置之不理，依法被告應負連帶給付責任，並應連帶給付自八十九年六月
    二十八日起至清償日止之約定利息及違約金。
三、證據：提出借據、放款帳卡、放款付出傳票、查詢明細表、基本利率檔查詢表各
    一件、授信約定書、轉帳收入傳票各二件（以上均影本）。
乙、被告方面：
一、聲明：原告之訴駁回。
二、陳述：被告丁○○購屋時確有向原告借款，金額與利息無誤，當時是由被告甲○
    ○當保證人，後來被告丁○○將房屋賣給其妹妹，其妹妹再將房屋賣給訴外人江
    麗芬，應該由江麗芬清償本件貸款，但沒有將移轉房屋之事通知原告。
丙、本院依職權調取本院八十九年度執字第一八０六三號民事執行卷宗。
    理      由
一、原告起訴主張：被告丁○○於八十一年二月二十八日邀被告甲○○為連帶保證人
    ，向原告借款一百五十萬元，約定借款期間為十五年，即自八十一年二月二十八
    日起至九十六年二月二十八日止，分一百八十期，每期一個月，按月平均攤還本
    息，利息則按週年利率百分之十點二五計付，嗣後並隨原告基本放款利率（目前
    原告基本放款利率為週年利率百分之七點四九）加六點五碼機動調整。遲延履行
    時，除仍按上開利率計息外，逾期在六個月以內者，另按原訂利率之一成加付違
    約金，逾期超過六個月以上者，加倍計付。被告如有一期未攤還本息時，即視為
    全部到期，而保證人當即負責，立即如數付清，茲因被告對八十九年六月二十八
    日後之貸款本息即未繳納，迭經催索，均置之不理，依法被告應負連帶給付責任
    ，爰本於金錢消費借貸及連帶保證關係，求為命被告連帶給付原告九十三萬零六
    百四十九元，並應連帶給付自八十九年六月二十八日起至清償日止之約定利息及
    違約金之判決。
    被告則以：被告丁○○購屋時確有向原告借款，金額與利息無誤，當時是由被告
    甲○○當保證人，後來被告丁○○將房屋賣給其妹妹，其妹妹再將房屋賣給訴外
    人江麗芬，應該由江麗芬清償本件貸款，但沒有將移轉房屋之事通知原告等語，
    資為置辯。
二、原告主張之上開借款事實，業據提出與其所述相符之借據、放款帳卡、放款付出
    傳票、查詢明細表、基本利率檔查詢表各一件、授信約定書、轉帳收入傳票各二
    件為證。並為被告所不爭執，惟以前開各情詞置辯。茲本件所應審究者，在於被
    告是否因原告同意訴外人江麗芬承擔系爭借款債務，而使系爭借款債務移轉於該
    訴外人江麗芬？經查：按債務承擔契約，謂以債務之承擔為標的之契約，於契約
    成立時，新債務人（承擔人）即負擔原有債務，債務因而現實的移轉，為準物權
    契約，又按第三人與債務人訂立契約承擔其債務者，非經債權人承認，對於債權
    人不生效力，民法第三百零一條定有明文，即指債務之承擔，關係債權人之利害
    甚大，非得債權人之同意，不能發生拘束債權人之效力，查被告抗辯：擔保系爭
    借款之房屋已經出賣予江麗芬，應該由江麗芬清償本件貸款云云，惟為原告所否
    認，查該房屋現由原告聲請本院民事執行處拍賣中，業經本院依職權調取本院八
    十九年度執字第一八０六三號民事執行卷宗核閱屬實，然被告既自認沒有將移轉
    房屋之事通知原告，依前述說明，應認尚難發生債務移轉之效力，被告其上開抗
    辯，委無足取。再其亦不能以在擔保之房屋拍賣後，再向原告清償不足餘款為由
    免除其給付責任，應認被告上開抗辯均不足採，原告此部分之主張為真實。
三、次按連帶債務之債權人，得對債務人中之一人或數人或其全體，同時或先後請求
    全部或一部之給付；連帶債務未全部履行前，全體債務人仍負連帶責任，民法第
    二百七十三條第一、二項定有明文；又保證債務之連帶，係指保證人與主債務人
    負同一債務，對於債權人各負全部給付之責任者而言，觀之民法第二百七十二條
    第一項規定連帶債務之文義甚明。故連帶保證縱無民法第七百四十六條所揭之情
    形，亦不得主張同法第七百四十五條所規定之檢索抗辯權。原告另主張被告甲○
    ○為系爭借款之連帶保證人，就系爭借款應負清償責任等情，查被告甲○○為系
    爭借款之連帶保證人，依上開約定，被告甲○○就系爭借款及其利息、違約金，
    對於原告應負全部給付之責任。綜上證據調查結果，應認原告此部分之主張亦為
    真實。
四、綜上所述，原告之主張，自為可採，被告抗辯，均不足採，從而，原告依金錢消
    費借貸與連帶保證契約之法律關係，請求被告連帶給付原告九十三萬零六百四十
    九元，並應連帶給付自八十九年六月二十八日起至清償日止，按週年利率百分之
    九點一一五計算之利息，暨自八十九年七月二十九日起至清償日止，逾期在六個
    月以內者，按上開利率百分之十，逾期超過六個月者，按上開利率百分之二十計
    算之違約金，洵屬正當，應予准許。
五、結論：本件原告之訴為有理由，依民事訴訟法第八十五條第二項，判決如主文。
中      華      民      國    八十九    年     十二     月    二十二    日
                                  臺灣臺南地方法院民事第一庭
                                              法      官  黃瑪玲
右為正本係照原本作成。
如對本判決上訴，須於判決送達後廿日內向本院提出上訴狀（應依對照人數附具繕本
。）
中      華      民      國    八十九    年     十二     月    二十七    日
                                              法院書記官  黃傳鈞


司法院資訊處製作；財團法人民間司法改革基金會備份。
